臺灣高等法院刑事判決
108年度交上訴字第182號
上  訴  人  臺灣桃園地方檢察署檢察官
上  訴  人  
即  被  告  陳介峯  




上列上訴人等因被告公共危險等案件，不服臺灣桃園地方法院10
7年度原交訴字第4號，中華民國108年5月7日第一審判決（起訴
案號：臺灣桃園地方檢察署106年度偵字第28260號），提起上訴
，本院判決如下：
    主  文
原判決關於陳介峯無駕駛執照駕車過失傷害罪及無罪部分均撤銷
。
陳介峯犯無駕駛執照及酒醉駕車過失傷害罪，處有期徒刑參月，
如易科罰金，以新臺幣壹仟元折算壹日；又犯服用酒類，致不能
安全駕駛動力交通工具罪，處有期徒刑參月，如易科罰金，以新
臺幣壹仟元折算壹日。應執行有期徒刑肆月，如易科罰金，以新
臺幣壹仟元折算壹日。
其他上訴駁回。
    事  實
一、陳介峯於民國106年10月29日晚間11時許前之某時，在桃園
    市○○區○○路0000號住處飲用約20C.C.黃酒後，明知其飲酒後
    反應力及注意力降低，已達不能安全駕駛動力交通工具之程
    度，仍於同日晚間11時許，無照駕駛車牌號碼000-0000號自
    用小貨車，沿桃園市八德區建國路由西往東方向行駛，行經
    建國路0000號之劃設有雙黃實線之分向限制線路段時，本應
    注意該路段禁止車輛跨越行駛及迴轉，而依當時天候晴、夜
    間有照明、路面無缺陷、無障礙物，視距良好，客觀上並無
    使其不能注意依上開規定行駛之情事，疏未注意，貿然跨越
    分向限制線，侵入對向車道欲迴轉行駛，適有李威廷騎乘00
    0-000號普通重型機車，沿該路段由東往西方向行駛，至上
    址見狀後煞避不及，其機車之前車頭與陳介峯所駕駛上開車
    輛側身發生碰撞，致李威廷人車倒地，受有顏面開放性傷口
    3道共11公分、肩膀挫傷及膝部擦傷等傷害。
二、詎陳介峯於肇事後，因恐其無駕照及酒後駕車遭到場處理之
    員警查獲，竟基於肇事逃逸之犯意，僅短暫停留後，並未協
    助救護李威廷，亦未報警或留下其聯絡方式，即逕行棄車徒
    步離去現場，並以其手機致電黃意翔，央請黃意翔出面頂替
    為肇事者，黃意翔隨即於同日晚間11時26分許（起訴書誤載
    為11時10分許），由已返回上址住處變裝以規避查緝之陳介
    峯陪同至上開事故現場，向到場處理之警員陳元堂，佯稱其
    為上開自用小貨車之駕駛人而肇事（黃意翔所涉頂替罪，業
    經原審判刑確定)。嗣經李威廷指認及調閱現場監視器錄影
    畫面，並於翌日凌晨4時許通知陳介峯到案後，陳介峯至此
    始承認其為肇事駕駛人，而查悉上情。
三、案經李威廷訴由桃園市政府警察局八德分局報請臺灣桃園地
    方檢察署檢察官偵查起訴。
    理  由
壹、證據能力：
    按被告以外之人於審判外之言詞或書面陳述，除法律有規定
    者外，不得作為證據。被告以外之人於審判外之陳述，雖不
    符同法第159條之1至第159條之4之規定，而經當事人於審判
    程式同意作為證據，法院審酌該言詞陳述或書面陳述作成時
    之情況，認為適當者，亦得為證據；當事人、代理人或辯護
    人於法院調查證據時，知有第159條第1項不得為證據之情形
    ，而未於言詞辯論終結前聲明異議者，視為有前項之同意，
    刑事訴訟法第159條第1項、第159條之5第1項、第2項分別定
    有明文。查本案下述據以認定上訴人即被告陳介峯犯罪之供
    述證據，被告於本院準備程序時及檢察官於本院準備程序、
    審理程序時均未爭執其證據能力，且迄於言詞辯論終結前均
    未聲明異議，復經審酌該等言詞陳述或書面作成時之情況並
    無違法、不當或顯不可信之狀況，依刑事訴訟法第159條之5
    第2項之規定，均有證據能力；又本案認定事實之其餘非供
    述證據，並無證據證明係公務員違背法定程式所取得，依同
    法第158條之4反面解釋，亦均有證據能力，合先敘明。
貳、實體方面：
一、訊據被告固坦承其有過失傷害之犯行，然矢口否認有何服用
    酒類致不能安全駕駛交通工具及肇事逃逸等犯行，辯稱：伊
    當下沒有喝酒，救護車是伊叫的，也是伊扶被害人上救護車
    云云。經查：
  ㈠關於過失傷害部分：
  ⒈此部分事實，業據被告於警詢、偵查、原審及本院審理時均
    坦承不諱（見偵卷第13頁背面、14、65頁、原審卷一第29頁
    、卷二第26、51、78頁、本院卷第68頁），核與證人即告訴
    人李威廷於警詢及原審時證述情節大致相符（見偵卷第19-2
    0頁、原審卷二第67-73頁背面），復有衛生福利部桃園醫院
    診斷證明書、公路監理電子閘門-查詢汽車駕駛人駕照列印
    資料、道路交通事故現場圖、道路交通事故調查報告表(一)
    (二)、車禍現場監視器畫面翻拍照片等件在卷足憑（見偵卷
    第21、27、34-40頁），足認被告此部分自白與事實相符，
    堪予採信。
  ⒉按「駕駛人駕駛汽車，應遵守道路交通標誌、標線、號誌之
    指示」，「雙黃實線，即分向限制線，設於路段中，用以分
    隔對向車道，並雙向禁止超車、跨越或迴轉」，「分向限制
    線，用以劃分路面成雙向車道，禁止車輛跨越行駛，並不得
    迴轉」，道路交通安全規則第90條第1項、道路交通標誌標
    線號誌設置規則第149條第1項第8款及第165條第1項分別規
    定甚明，此為一般用路駕駛人所應知悉，並應確實遵守。查
    本案交通事故路段之路中係劃設有分向限制線即雙黃線之雙
    向二車道，被告案發時雖無駕照，此有查詢汽車駕駛人駕照
    列印資料在卷可參（見偵卷第27頁），然其既駕車行駛於上
    開道路，依法即負有上開注意義務。且本案交通事故發生當
    時，天候晴，夜間有照明，路面乾燥無缺陷，亦無障礙物，
    且視距良好等情況，亦經被告於警詢時供陳明確（見偵卷第
    13頁），且有道路交通事故調查報告表(一)在卷可參（見偵
    卷第35頁），則依當時情形，並無不能注意之情況。詎被告
    竟疏未注意，於不得跨越及迴車之路段仍逕行直接跨越雙黃
    線迴轉，致使告訴人因閃避不及，撞擊被告之車輛後人車倒
    地，並因此受有上開傷害結果，足見被告就本案車禍之發生
    有過失至為明確，且告訴人亦因本案車禍而受有前揭傷害，
    是被告之過失行為與告訴人之傷害結果間，具有相當因果關
    係。綜上，此部分事實已臻明確，被告上開犯行洵堪認定，
    應依法論科。
  ㈡關於肇事致人傷害逃逸部分：
  ⒈被告於本案事故後，並未報警或向任何人留下聯絡方式即離
    開現場返回住處，並旋致電同案被告黃意翔頂替其為肇事者
    等情，業經被告於警詢及原審時供認不諱（見偵卷第12-14
    、64頁背面-65頁、原審卷一第29頁、卷二第26、78頁），
    核與告訴人於警詢、原審及證人黃意翔於警詢、偵訊時證述
    情節大致相符（見偵卷第5-6、19-20、50-51、64-65頁、原
    審卷二第67-73頁背面），並有現場監視器畫面翻拍照片顯
    示：（畫面時間23：03：55）：被告下車察看告訴人傷勢；
    （畫面時間23：07：33）：被告在救護車附近使用手機撥打
    電話；（畫面時間23：07：39）：被告未等待警方到場，先
    行返回住處；（畫面時間23：18：06）：警方在現場未發現
    嫌疑人；（畫面時間23：26：26）：被告換裝為黑衣後，偕
    同黃意翔至現場尋找警方；（畫面時間23：36：22）：被告
    將黃意翔帶給警方處理車禍後，即離去返家等畫面照片在卷
    可憑（見偵卷第38-40頁）。是此部分事實堪以認定。
  ⒉按刑法第185條之4「駕駛動力交通工具肇事，致人死傷而逃
    逸」罪，屬抽象危險犯，據立法說明，目的在於「維護交通
    安全，加強救護，減少被害人之死傷，促使駕駛人於肇事後
    ，能對被害人即時救護」，課以肇事者在場及救護的義務，
    既合情、合理，且有正當性，負擔也不重，尤具人道精神，
    復可避免衍生其他交通往來的危險，符合憲法第23條之要求
    和比例原則。可見本罪所保護的法益，除維護各參與交通的
    眾人往來安全、避免事端擴大，和立即對於車禍受傷人員，
    採取救護、求援行動，以降低受傷程度外，還含有釐清肇事
    責任的歸屬，及確保被害人的民事求償權功能，兼顧社會與
    個人的重疊性權益保障。考諸此肇事遺棄（逃逸）罪，最重
    要之點，乃是在於「逃逸」的禁止，若未等待警方人員到場
    處理，或無獲得他方人員同意，或不留下日後可以聯繫的資
    料，就逕自離開現場（含離去後折返，卻沒表明肇事身分）
    ，均屬逃逸的作為（最高法院104年度台上字第2570號判決
    參照）。是駕駛人於肇事致人死傷時應有「在場之義務」；
    肇事駕駛人雖可委由他人救護傷者，仍應留置現場等待或協
    助救護，並讓被害人、執法人員或其他相關人員得以知悉其
    真實身分、或得被害人同意後始得離去。駕駛人肇事後縱曾
    短暫停留現場，惟未留置現場等待或協助救護，亦未留下任
    何資料以供警方查明肇事責任，即擅離肇事現場，仍應依刑
    法第185條之4肇事逃逸罪論處。
  ⒊被告雖辯稱其有留在現場等告訴人上救護車方離去，伊後來
    也有包紅包給告訴人，伊無逃逸行為云云，惟依告訴人於原
    審時證述：發生車禍後，被告有下車說伊怎麼騎這麼快，並
    扶伊起來，伊當時這邊皮掉下來都流血，被告身上有明顯酒
    味，之後欲向伊借手機，好像有提到救護車，但因有密碼鎖
    ，被告未能撥通，旋即救護車就來了，幫伊包紮、處理，後
    來將伊載走，救護車人員在車上說他們找不到駕駛；後來伊
    自醫院返回現場要拿回鞋子、東西等，被告有向伊及父母說
    是他的師傅肇事，他坐在副駕駛座，他願意幫忙修車費用，
    他有給我他的名片以及紅包壓驚；伊後來到警局作筆錄時，
    剛好黃意翔在做筆錄，表示是他一人開車的，伊剛好聽到才
    向警方說明，後來警方調監視器一看就知道是不同人等語（
    見原審卷二第67-73頁背面），可知被告並未留在現場協助
    救護至救護車離去，否則救護人員豈會表示找不到駕駛之理
    ；又依上開監視器翻拍畫面照片顯示：發生車禍後約莫4分
    鐘後，救護車即前來救護告訴人，而被告並未參與救護工作
    ，而係在救護車附近以手機撥打電話，並於救護人員尚在救
    助之際，即邊撥打電話邊離開現場等情（見偵卷第39頁），
    堪認被告於車禍發生後，固曾在現場短暫停留，然僅待救護
    車到達即離去現場，且未向任何人留下真實姓名、年籍資料
    及聯絡方式或得告訴人同意而逕行離去，是依上開說明，客
    觀上足認被告有肇事逃逸之行為無疑。
  ⒋再參以同案被告黃意翔於警詢、偵訊中均陳稱：伊老闆即被
    告於106年10月29日23時許，以其0000000000號手機撥打電
    話給伊，說他剛發生車禍，但他有喝酒，怕被警察查到，因
    為車禍地點就在他家旁邊，要伊立刻到他家，要伊向警方表
    示該小貨車是伊開的，伊到場時，警察已在現場拍照及畫線
    ，伊就上前說伊是開車發生車禍之人等語（見偵卷第5-6、5
    0頁背面），佐以上開監視器畫面翻拍照片顯示被告在救護
    車旁有使用手機撥打電話乙節，足認被告辯稱其係因手機壞
    掉始向告訴人借手機以及欲返家撥打電話云云，俱屬不實。
    衡之被告竟捨自己手機不用而欲以告訴人手機呼救，顯已有
    隱匿自己身分之意，復於救護人員到場之際，未向任何人留
    下真實姓名、年籍資料或聯絡方式，俾供日後釐清責任，且
    旋即聯絡員工黃意翔央求其代為頂替為肇事者，並逕行離開
    肇事現場，益證被告當時離去現場確實係欲逃避警方之查緝
    ，而具有肇事後逃逸之主觀犯意無疑，遑論被告嗣於告訴人
    就醫後返回車禍現場時，更明確向告訴人及其父母表明是其
    師傅肇事，其非肇事者，益見被告無意承擔其肇事之責任，
    自不因被告於告訴人返回現場後有交付名片及紅包之舉動而
    有不同之認定，是被告此部分辯解，尚無解於被告肇事致人
    傷害逃逸罪責之成立。
  ⒌綜上所述，被告前揭所辯，顯係事後圖卸刑責之詞，不足採
    信。被告上開肇事致人傷害逃逸之犯行，事證明確，洵堪認
    定，應依法論科。
  ㈢關於服用酒類致不能安全駕駛而駕駛動力交通工具部分：
  ⒈訊據被告矢口否認有何公共危險犯行，辯稱：伊肇事當時沒
    有喝酒，是在處理完本件車禍後，方與友人飲酒，飲酒完畢
    即去睡覺，是後來接獲員警電話才前往接受酒測及製作筆錄
    云云。然查：
  ⑴觀諸同案被告黃意翔於警詢時陳稱：「（問：被告打給你通
    話內容為何？）他車禍，他有飲酒，他叫我立刻到他家」、
    「（問：為何被告要唆使你頂替並偽造文書使公務員登載不
    實？）因為他向我表示他有飲酒」等語（見偵卷第6頁正背
    面）；於偵訊時證稱：「我於106年10月29日上午11時許，
    原本在我住處內睡覺，我接到我老闆陳介峯的電話，他在電
    話中向我表示，他剛才跟人家發生車禍，可是他有喝酒，怕
    被警察查到…」等語（見偵卷第50頁背面）。以及告訴人於
    警詢時陳稱：「…我有聞到對方駕駛身上有濃厚酒味…」等語
    （見偵卷第20頁）；於原審時證稱：「（問：你在車禍現場
    的確有聞到被告身上有酒味嗎？）有一點點」、「（問：你
    方稱有聞到被告身上有酒味，是因為他扶你，並且跟你講話
    離你很近，所以你聞到有酒味嗎？）對」、「有點忘記，因
    為我不常喝酒，所以不知道是有多濃厚，對方有跟我說話，
    我聞到很明顯的酒味」、「（問：你在車禍時，被告下車跟
    你談的時候，除了有聞到酒味之外，你有感覺被告像是一個
    酒醉的狀況嗎？）我不確定，被告跟我借手機還有掉下來，
    就是在我手機給他的時候，不知道是拿不穩，手機掉下來摔
    到地板，他才撿起來還給我」等語（見原審卷二第68、70、
    73頁）。而被告於警詢時亦自承肇事前曾在住處飲用20c.c.
    黃酒等語（見偵卷第13頁背面），以及於原審供稱：是喝下
    第一口，就去移車；在車禍發生前有喝一口黃酒等語相符（
    見原審卷一第29頁、卷二第51頁）。足認被告於本案車禍發
    生前確實有在住處飲酒甚明。是被告辯稱其當時並未飲酒，
    係於發生車禍後至前往警局製作筆錄之間始有飲酒云云，顯
    與上開事證不符，不足採信。
  ⑵本件被告於飲酒後，於上開時、地駕車與告訴人發生車禍事
    故，業經本院認定如前，可見被告於案發前，因飲用酒類，
    其反應操控能力及注意力均有所降低，致其所駕駛自用小貨
    車與告訴人之機車發生碰撞，並使告訴人受有前開傷害，足
    認其駕車時已因飲酒而不能安全駕駛，自該當刑法第185條
    之3第1項第2款公共危險之犯行。
  ⒉綜上所述，此部分事證明確，被告上開犯行堪以認定，應依
    法論科。
二、論罪：    
  ㈠查被告行為後，刑法第284條已於108年5月29日修正公布，同
    年月31日生效施行，修正前該條第1項原本規定：「因過失
    傷害人者，處6月以下有期徒刑、拘役或5百元以下罰金，致
    重傷者，處1年以下有期徒刑、拘役或5百元以下罰金。」修
    正後則規定：「因過失傷害人者，處1年以下有期徒刑、拘
    役或10萬元以下罰金；致重傷者，處3年以下有期徒刑、拘
    役或30萬元以下罰金。」比較新舊法適用結果，新法規定非
    有利於被告，依刑法第2條第1項前段規定，應適用被告行為
    時之舊法規定，原審雖未及比較說明新舊法之適用，然法律
    適用結果並無二致，本院逕予補充之。又被告行為後，刑法
    第185條之3業經立法者增訂同條第3項，並於108年6月19日
    經總統公布，自同月21日生效。但同條第1項之內容未有變
    更，故於非屬增訂同條第3項所規定「曾犯刑法第185條之3
    或陸海空軍刑法第54條之罪，經有罪判決確定或經緩起訴處
    分確定，於5年內再犯第1項之罪因而致人於死者」之案件，
    尚無新舊法比較之問題，即應循一般法律適用原則，逕行適
    用修正後之規定，附此敘明。
  ㈡按刑法總則之加重，係概括性之規定，所有罪名均一體適用
    ；刑法分則之加重，係就犯罪類型變更之個別犯罪行為予以
    加重，成為另一獨立之罪名；道路交通管理處罰條例第86條
    第1項關於汽車駕駛人，無駕駛執照駕車、酒醉駕車、吸食
    毒品或迷幻藥駕車、行駛人行道或行經行人穿越道不依規定
    讓行人優先通行，因而致人受傷或死亡，依法應負刑事責任
    者，加重其刑至2分之1之規定，係就刑法第276條第1項之過
    失致人於死罪、同條第2項之業務過失致人於死罪，同法第2
    84條第1項之過失傷害（及致重傷）罪、同條第2項之業務過
    失傷害（及致重傷）罪之基本犯罪類型，對於加害人為汽車
    駕駛人，於從事駕駛汽車之特定行為時，或於行駛人行道、
    行經行人穿越道之特定地點，不依規定讓行人優先通行，因
    而致人受傷或死亡之特殊行為要件予以加重處罰，已就上述
    刑法第276條第1、2項，同法第284條第1、2項各罪犯罪類型
    變更之個別犯罪行為予以加重，而成另一獨立之罪名，自屬
    刑法分則加重之性質（最高法院92年度第一次刑事庭會議決
    議、99年度台非字第198判決意旨參照）。查被告無駕駛執
    照及酒醉駕車，且因過失致告訴人受有前揭傷害，業經本院
    認定如上，起訴書漏未論及被告涉犯道路交通管理處罰條例
    第86條第1項因無駕駛執照及酒醉駕車致人受傷部分，容有
    未當，惟此部分與經起訴部分之基本社會事實同一，且經原
    審於審理時告知適用之法條（見原審卷二第79頁），本院自
    應予以審理。
  ㈢核被告就事實欄一所為，係犯道路交通管理處罰條例第86條
    第1項、修正前刑法第284條第1項前段之汽車駕駛人無駕駛
    執照及酒醉駕車而犯過失傷害罪，並依道路交通管理處罰條
    例第86條第1項規定加重其刑；以及係犯刑法第185條之3第1
    項第2款之有其他情事足認服用酒類致不能安全駕駛而駕駛
    動力交通工具罪，此部分檢察官起訴意旨認被告係犯同條項
    第1款之罪（起訴書事實記載被告呼氣酒精濃度達每公升0.4
    毫克），固有未洽，然因起訴法條與論罪法條之構成要件皆
    為不能安全駕駛而駕駛動力交通工具，前者係以吐氣或血液
    中一定酒精濃度作為不能安全駕駛之判斷標準，後者則以前
    者以外之一切情狀作為判斷標準，實質上為相同之罪名，自
    毋庸變更起訴法條。
  ㈣核被告就事實欄二所為，係犯刑法第185條之4之肇事致人傷
    害逃逸罪。至司法院於108年5月31日公布釋字第777號大法
    官解釋，解釋意旨認刑法第185條之4肇事致人傷害逃逸罪，
    一律以1年以上7年以下有期徒刑為其法定刑，致對犯罪情節
    輕微者無從為易科罰金之宣告，對此等情節輕微個案構成顯
    然過苛之處罰，於此範圍內，不符憲法罪刑相當原則，與憲
    法第23條比例原則有違，惟各級法院對駕駛人於事故發生有
    故意或過失而逃逸，且無情節輕微個案顯然過苛情形者，仍
    應依法審判。亦即，本罪法定刑仍屬有效之法律，法院應受
    其拘束，依法審判。查本件被告所犯肇事致人傷害逃逸罪犯
    行，使告訴人受有顏面開放性傷口3道共11公分、肩膀挫傷
    及膝部擦傷等傷害，且被告於肇事後，尚且聯絡同案被告黃
    意翔到場頂替犯行，是本件被告並無情節輕微個案顯然過苛
    情形存在，自應依法審判，併此敘明。
  ㈤按刑法第59條規定「犯罪之情狀顯可憫恕，認科以最低度刑
    仍嫌過重，得酌量減輕其刑」。該條所謂「犯罪之情狀可憫
    恕」，本係指審酌刑法第57條各款所列事項以及其他一切與
    犯罪有關之情狀之結果，認其犯罪足堪憫恕者而言，必須犯
    罪另有特殊之原因與環境等，因在客觀上顯然足以引起一般
    同情，認為縱予宣告法定最低度刑猶嫌過重者，始有其適用
    。衡以近年政府一再宣導政令嚴禁並加強查緝酒駕及肇事逃
    逸行為，然而，酒駕肇事及肇事逃逸等事件仍層出不窮，政
    府乃修正法令加重違反者之處罰。本件被告無照且酒醉駕駛
    ，嗣於肇事致告訴人受傷後，又為隱匿自身無照駕駛及避免
    遭查緝酒駕行為，而逃逸並要求同案被告黃意翔頂替其犯行
    在後，且始終否認肇事逃逸犯行，已難認被告係一時慌亂失
    慮致罹重典，而其於107年7月31日雖以賠償金新臺幣（下同
    ）30萬元與告訴人達成和解，此有原審107年度附民移調字
    第897號調解筆錄附卷足參（見原審卷一第36頁），然僅於
    同年8月7日給付告訴人3萬元後，迄109年2月12日始再給付3
    萬元，亦有本院公務電話來電記錄表在卷可稽（見本院卷第
    115頁），可見被告並未依約履行和解條件，是其所為肇事
    逃逸之犯行，依其犯罪情狀及上情以觀，難認足堪憫恕，亦
    無特殊之原因或環境，在客觀上難認有任何足以引起一般同
    情之情況，尚無依上開規定酌減其刑之餘地。
  ㈥被告所犯上開3罪間，犯意各別，行為互殊，應予分論併罰。
        
三、撤銷改判部分（即過失傷害及被訴不能安全駕駛部分）：
  ㈠原審對被告所犯過失傷害部分，予以論罪科刑，固非無見，
    惟查，被告除於案發時無駕駛執照而屬無照駕車外，並因服
    用酒類致不能安全駕駛，此節業據本院詳予說明如前，是被
    告係犯道路交通管理處罰條例第86條第1項、修正前刑法第2
    84條第1項前段之汽車駕駛人無駕駛執照及酒醉駕車過失傷
    害罪，原審不察，僅對被告論以汽車駕駛人無駕駛執照過失
    傷害罪，漏未併論「酒醉駕車」，尚有未洽。另關於不能安
    全駕駛部分，被告確有飲酒後致不能安全駕車之犯行，已如
    上述，原審就此部分逕認不能證明被告犯罪，而諭知被告無
    罪，亦有不當。檢察官執此上訴指摘原判決無罪部分不當，
    即有理由；被告上訴意旨請求緩刑云云，固無理由，然原判
    決就上開二部分既有前揭可議之處，自無可維持，應由本院
    將原判決關於無駕駛執照駕車過失傷害罪及無罪部分均予以
    撤銷改判。
  ㈡爰審酌被告無駕駛執照及酒醉駕駛，又未確實遵守交通規則
    ，肇致本件交通事故，造成告訴人受有前揭傷害，於肇事後
    又為避免遭查緝而逃逸，所為實不足取；其雖與告訴人達成
    和解，但並未依和解條件履行，迄今僅賠償6萬元，已如上
    述，兼衡其素行，犯罪動機、情節、違反注意義務之程度、
    告訴人所受傷害、犯罪所生危害，自述國中畢業之智識程度
    ，家庭經濟狀況勉持等一切情狀，分別量處如主文第2項所
    示之刑，並均諭知易科罰金之折算標準，及定其應執行為有
    期徒刑4月，如易科罰金，以1千元折算1日，以示懲儆。
四、上訴駁回部分（即肇事逃逸部分）：
  ㈠原審以被告此部分犯行明確，而適用刑法第185條之4之規定
    ，並說明審酌被告肇事後為避免遭查緝而逃逸，所為實不足
    取，雖與告訴人達成調解，然僅部分履行，且一再飾詞狡辯
    ，難認有悔竣之真意，兼衡其素行，犯罪動機、情節、犯罪
    所生危害，自述國中畢業之智識程度，務工，家庭經濟狀況
    勉持等一切具體情狀，量處有期徒刑1年2月。經核原審判決
    認事用法並無違誤，量刑亦稱妥適。
  ㈡被告上訴意旨雖請求緩刑云云，惟查，被告於本院審理時仍
    否認有肇事逃逸之犯行（見本院卷第68頁），且事後雖與告
    訴人達成和解，然依約支付第一筆款項3萬元後，即未再支
    付任何賠償金，迄本院準備程序時又陳稱已準備10萬元欲支
    付告訴人云云，然僅於本院審理期日前一日即109年2月12日
    給付3萬元予告訴人，此有本院公務電話來電紀錄表在卷可
    稽（見本院卷第115頁），自難認被告已真心悔改認錯而無
    再犯之虞，是經衡以上情及全案情節，本院認不宜宣告緩刑
    ，是被告仍執前詞提起上訴，並無理由，應予駁回。
五、被告經本院合法傳喚，無正當理由而未到庭，爰依法不待其
    陳述，逕行判決。至被告於109年2月12日（即審理期日前一
    日）固來電表示：被告兒子因身體不適臨時住院，需要請假
    照顧等語，此有本院公務電話來電紀錄表在卷可按（見本院
    卷第99頁），惟被告並未提出任何相關事證以供本院審酌其
    是否確有不能到庭之事由，自難認被告有何正當理由，併此
    說明。
據上論斷，應依刑事訴訟法第368條、第369條第1項前段、第364
條、第299條第1項前段、第300條、第371條，道路交通管理處罰
條例第86條第1項，修正前刑法第284條第1項前段，刑法第2條第
1項前段、第185條之3第1項第2款、第41條第1項前段、第51條第
5款，刑法施行法第1條之1，判決如主文。
本案經檢察官陳嘉義提起公訴，檢察官王文咨提起上訴，檢察官
董怡臻到庭執行職務。
中    華    民    國    109   年    3     月    12    日
                  刑事第二十三庭審判長法  官  李釱任
                                      法  官  連育群
                                      法  官  崔玲琦
以上正本證明與原本無異。
肇事逃逸部分如不服本判決，應於收受送達後20日內向本院提出
上訴書狀，其未敘述上訴之理由者並得於提起上訴後20日內向本
院補提理由書（均須按他造當事人之人數附繕本）「切勿逕送上
級法院」。
其餘部分不得上訴。
                                      書記官  李政庭
中    華    民    國    109   年    3     月    12    日

附錄本案論罪科刑法條全文：
道路交通管理處罰條例第86條
汽車駕駛人，無駕駛執照駕車、酒醉駕車、吸食毒品或迷幻藥駕
車、行駛人行道或行經行人穿越道不依規定讓行人優先通行，因
而致人受傷或死亡，依法應負刑事責任者，加重其刑至二分之一
。
汽車駕駛人，在快車道依規定駕車行駛，因行人或慢車不依規定
，擅自進入快車道，而致人受傷或死亡，依法應負刑事責任者
減輕其刑。

修正前中華民國刑法第284條
因過失傷害人者，處6月以下有期徒刑、拘役或5百元以下罰金，
致重傷者，處1年以下有期徒刑、拘役或5百元以下罰金。
從事業務之人，因業務上之過失傷害人者，處1年以下有期徒刑
、拘役或1千元以下罰金，致重傷者，處3年以下有期徒刑、拘
役或2千元以下罰金。

中華民國刑法第185條之3
駕駛動力交通工具而有下列情形之一者，處2 年以下有期徒刑，
得併科20萬元以下罰金：
一、吐氣所含酒精濃度達每公升零點二五毫克或血液中酒精濃度
    達百分之零點零五以上。
二、有前款以外之其他情事足認服用酒類或其他相類之物，致不
    能安全駕駛。
三、服用毒品、麻醉藥品或其他相類之物，致不能安全駕駛。
因而致人於死者，處3 年以上10年以下有期徒刑；致重傷者，處
1 年以上7 年以下有期徒刑。
曾犯本條或陸海空軍刑法第54條之罪，經有罪判決確定或經緩起
訴處分確定，於五年內再犯第1 項之罪因而致人於死者，處無期
徒刑或5 年以上有期徒刑；致重傷者，處3 年以上10年以下有期
徒刑。

中華民國刑法第185條之4
駕駛動力交通工具肇事，致人死傷而逃逸者，處1年以上7年以下
有期徒刑。